【裁判字號】    98,交聲,246
【裁判日期】    980430
【裁判案由】    違反道路交通管理處罰條例聲明異議
【裁判全文】
臺灣新竹地方法院交通事件裁定         98年度交聲字第246號
原處分機關  交通部公路總局新竹區監理所新竹市監理站
異  議  人
即受處分人  甲○○
上列異議人因違反道路交通管理處罰條例案件，對於交通部公路
總局新竹區監理所新竹市監理站民國98年4月10日所為之竹監新
四字第裁51-E00000000號裁決處分，聲明異議，本院裁定如下：
    主  文
原處分關於甲○○酒精濃度超過規定標準，吊扣駕駛執照拾貳個
月部分之處分撤銷。
    理  由
一、按道路交通案件處理辦法第20條前段規定，交通法庭認為聲
    明異議有理由或聲明異議雖無理由而原處分不當或違法者，
    應以裁定將原處分經聲明異議部分撤銷，並自為裁定。次按
    ，汽車駕駛人，駕駛汽車經測試檢定有酒精濃度超過規定標
    準者，處新臺幣（下同）15,000元以上60,000元以下罰鍰，
    並當場移置保管該汽車及吊扣其駕駛執照1 年，並應接受道
    路交通安全講習，道路交通管理處罰條例第24條第1項第2款
    、第35條第1項第1款分別亦有明文。
二、原處分意旨略以：異議人甲○○駕駛車牌號碼A2-6043 號自
    用小客車，於民國98年4 月9日23時4分許在新竹市○○街與
    復興路口，因酒後駕車，酒精濃度測試值達每公升0.49毫克
    ，為原舉發單位即新竹市警察局保安隊警員呂志明填掣竹市
    警交字第E00000000號舉發違反道路交通管理事件通知單予
    以舉發，嗣異議人於應到案日期前至原處分機關聽候裁決，
    原處分機關乃依道路交通管理處罰條例第35條第1項第1款規
    定，於98年4月10日以竹監新四字第裁51-E00000000號違反
    道路交通管理事件裁決書裁處異議人罰鍰34,500元，吊扣駕
    駛執照12個月，並施以道安講習。
三、聲明異議意旨略以：異議人於舉發時、地因酒後駕車遭警舉
    發後，深感悔意，嗣經原處分機關裁處罰鍰34,500元，吊扣
    駕駛執照12個月，並施以道安講習。罰鍰部分已於98年4月
    10日繳納；惟針對其吊扣駕照部分，異議人於違規時係駕駛
    自用小客車，而異議人僅領有普通大貨車之駕駛執照，且以
    駕駛大貨車為業，並以此維生，為此請求撤銷吊扣駕照部分
    之處分，針對小型車部分進行吊扣等語。
四、經查：
(一)、異議人甲○○於98年4月9日23時4 分許，在新竹市○○街處
    ，因酒後駕駛車牌號碼A2-6043 號自用小客車為警攔停，經
    測得其吐氣所含酒精成分為每公升0.49毫克，有「汽車駕駛
    人酒精濃度超過規定標準」之違規行為，此為異議人所不否
    認，並有新竹市警察局舉發違反道路交通管理事件通知單 1
    紙在卷可參，是異議人上開交通違規事實，應可認定。
(二)、按94年12月14日修正前之道路交通管理處罰條例第68條固明
    定：「汽車駕駛人，因違反本條例及道路交通安全規則之規
    定，受吊扣或吊銷駕駛執照處分時，吊扣或吊銷其持有各級
    車類之駕駛執照」，惟該條文業經修正為：「汽車駕駛人，
    因違反本條例及道路交通安全規則之規定，受吊銷駕駛執照
    處分時，吊銷其持有各級車類之駕駛執照」。此一條文修正
    理由略以：「原條文將違法或違規駕駛人所持有各級車類之
    駕駛執照一併吊扣或吊銷，失之過酷，影響人民工作及生活
    甚鉅，爰修正之」，此新修正條文，業於94年12月14日修正
    公布並於95年3月1日起施行。本件異議人於98年4月9日違規
    時，上開新修正之道路交通管理處罰條例第68條業已生效施
    行，自應適用修正後之規定，僅吊扣其違法或違規當時所駕
    駛車輛之駕駛執照，不再吊扣其持有與駕駛違規車輛無關之
    其他各級車類之駕駛執照。是以，本件異議人違規時既係駕
    駛自用小客車，其依法所受之處分應為限制其駕駛自用小客
    車之權利，而應吊扣其自用小客車駕駛執照，始符修正後該
    條例第68條規定之意旨，然因異議人未領有自用小客車之駕
    駛執照，於此情形，自無從處以異議人吊扣自用小客車駕駛
    執照之處分，若原處分機關因異議人無自用小客車駕照可供
    吊扣，而逕行吊扣異議人之其他駕駛執照，此舉顯已逾越修
    正後道路交通管理處罰條例第68條之規範意涵及範圍，且對
    異議人之工作權造成極大之損害，故異議人辯稱不應吊扣其
    普通大貨車駕駛執照等語，尚屬有據。
五、綜上所述，異議人就原處分機關此部分之處分聲明異議，為
    有理由，應由本院將此部分之處分撤銷；又因目前主管機關
    關於駕駛執照核發之作業程序，依「一人一照原則」，對駕
    駛人持高一級駕駛執照者，並未核發低一級車類之駕駛執照
    ，是本案無可再加發較低一級車類駕駛執照辦理吊扣事宜，
    故本案異議人既無普通小客車駕駛執照可供執行吊扣，本院
    自毋庸就此撤銷部分再為吊扣自小客車之諭知。至於原處分
    機關裁處異議人34,500元罰鍰及施以道路安全講習部分，聲
    明異議意旨並未指摘及此，本院自毋庸另為裁處，附此敘明
    。
六、應依道路交通案件處理辦法第20條，裁定如主文。
中    華    民    國    98    年    4     月    30    日
                  交通法庭法  官    楊數盈
以上正本證明與原本無異。
如不服本裁定，應於裁定送達後5 日內向本院提出抗告狀。
中    華    民    國    98    年    4     月    30    日
                          書記官    陳麗麗


司法院資訊處製作；財團法人民間司法改革基金會備份。
